臺灣板橋地方法院刑事判決　　　　　　　　　　　　九十一年度易字第一八三四號
　　公　訴　人　臺灣板橋地方法院檢察署檢察官
　　被　　　告　乙○○　男　三.
　　　　　　　　林鳳秋　律師
右列被告因傷害案件，經檢察官提起公訴（九十一年度偵字第八一六一號）及移送併
辦（九十一年度偵字第一四六九三號），本院判決如左：
    主      文
乙○○傷害人之身體，處有期徒刑肆月，如易科罰金，以佰元折算壹日。
    事      實
一、乙○○係祐民綜合醫院（位於臺北縣三重市○○路○段二號）之檢驗員，另丁○○則承包祐民綜合醫院之伙食事宜，緣於民國（下同）九十年十二月十四日午間
    於該醫院餐廳（位於五樓）內，彼此對電視播出之內容，因所持之觀點不同而生
    爭執乃生嫌隙，嗣於九十年十二月十六日十七時三十分許（起訴書誤繕為九十年
    十二月十四日六時許），乙○○至該醫院餐廳用餐，二人因前開情事復起爭吵，
    殆乙○○走出餐廳至電梯口之際，丁○○乃追出且猝然出手掌摑乙○○臉頰（此
    部分所涉罪嫌由本院另案審理中），乙○○受此刺激，於盛怒之下，乃萌普通傷
    害之犯意，出手毆打丁○○，致丁○○受有右前額眉上皮膚缺損（一公分乘以○
    ．一公分）併腦震盪（起訴書漏載「併腦震盪」）及左上臂瘀傷（二公分乘以二
    公分）等傷害。
二、案經丁○○訴由臺灣臺北地方法院檢察署檢察官呈請臺灣高等法院檢察署令轉臺
    灣板橋地方法院檢察署檢察官偵查起訴暨移送併辦。
    理      由
一、訊據被告乙○○坦承伊係祐民綜合醫院之檢驗員，另告訴人丁○○則承包祐民綜
    合醫院之伙食事宜，二人原即對電視播出之內容，因所持觀點已生嫌隙，嗣於前
    揭時、地，二人因前開情事復起爭吵，告訴人並於電梯口猝然出手掌摑伊臉頰等
    情，惟矢口否認有被訴之傷害犯行；辯稱：伊遭告訴人打耳光後因告訴人又要打
    伊，伊乃出手阻隔而為正當防衛，伊並未毆打告訴人云云。
二、經查：
（一）被告於前揭時、地出手毆打告訴人一事，業據告訴人迭於警訊、檢察官偵查及
      本院審理中指訴不移；而證人即任職於祐民綜合醫院之護士戊○○於警訊中陳
      稱：「當時我在五樓吃飯，乙○○走進餐廳時，丁○○便對乙○○說飯可多吃
      ，話別說得太賤，宋不理會，吃完飯後欲離開餐廳，丁○○擋住乙○○，以手
      掌掌摑乙○○之左臉頰，『乙○○大怒隨後便以雙手手掌毆打丁○○之頭部，
      』隨後雙方便各自離去。」（見臺灣板橋地方法院檢察署九十一年度偵字第一
      四六九三號卷第十二頁背面），嗣其於本院審理中亦到庭結證稱：「（當天是
      否有看到告訴人打被告臉頰，被告以雙手手掌毆打告訴人？）當時記憶是這樣
      ，．．。」（見本院九十一年十一月二十九日訊問筆錄）；證人即祐民綜合醫
      院之行政助理丙○○亦到庭結證稱：「當天我有看到被告耳後頸部有五個手指
      印，我本來不想說，我想息事寧人，我叫被告去跟她（告訴人）道歉，被告跟
      我說他被打為何要道歉，所以我才注意他的臉頰有手指印。」（見本院九十一
      年十一月二十九日訊問筆錄）；另證人即該餐廳之廚師甲○○於檢察官偵查中
      結證稱：「（九十年十二月十六日當天，你有看見當天情形？）有，我聽見惠
      小姐講的很大聲，我跑出去看，看見被告打了惠小姐一拳，倒下去，頭還流血
      ，我才去扶她送醫，惠小姐倒在地上要撿鞋子，還一直罵被告。被告打完就跑
      了。」（見臺灣臺北地方法院檢察署九十一年度他字第三四號卷第二十頁），
      嗣於本院審理中其復到庭結證稱：「（是否有目睹本案爭執經過，情形如何？
      ）我是祐民醫院的廚師，薪水是跟祐民醫院領的，當天我是在洗碗盤，我聽到
      外面很多人很大聲，我聽到告訴人的聲音，我出去把其他人推開，我看到被告
      出拳打告訴人的頭，告訴人因而倒地，被告打完就要跑，告訴人跌倒了要拿拖
      鞋打被告，被告就跑下樓，我本來要去追被告，看到告訴人流血，我就扶她起
      來，看到她的額頭流血，我有拿衛生紙給她止血，我要送她去醫護室擦藥，她
      說不要，口裡一直罵。」（見本院九十一年七月十六日訊問筆錄）、「（有無
      目睹告訴人如何受傷害？）我在裡面洗碗，我聽到外面有很吵的聲音，我出去
      之後看到被告出拳打告訴人，告訴人就倒在地上，被告就跑下樓了，我本來要
      追下去，但看到告訴人頭部流血，我就趕快把她扶起來。我扶起來之後本來要
      扶去餐廳裡面，但告訴人說要去醫院。」（見本院九十一年十一月八日訊問筆
      錄）、「我和告訴人本來一起在洗碗，被告丟碗，告訴人問他為何要丟碗，被
      告對她比中指，告訴人就追出去，我還繼續洗碗，直到外面很大聲說話我才出
      去，我推開人群，看到告訴人倒地，被告下樓了，我本來要去追被告，但我想
      告訴人受傷，我才跟丙○○一起把告訴人扶起來，我自己扶她到餐廳的。」（
      見本院九十一年十一月二十九日訊問筆錄）；又被告於檢察官偵查中亦供稱：
      「（你有出手打過惠女？）我是在他打我的情況下，我『反擊』而已！」（見
      臺灣板橋地方法院檢察署九十一年度他字第六六七號卷第六頁正面），是由告
      訴人之指訴、前開證人之證述及被告之供述互為對照分析，足認「告訴人先出
      手掌摑被告，而被告再出拳毆打告訴人」一節堪予採信。
（二）又告訴人所指稱因遭被告之毆打，致受有右前額眉上皮膚缺損（一公分乘以○
      ．一公分）併腦震盪及左上臂瘀傷（二公分乘以二公分）等傷害一節，有告訴
      人提出之照片三幀（見臺灣臺北地方法院檢察署九十一年度他字第三四號卷第
      五頁之一、第二十四頁）暨由臺北市立中興醫院於九十年十二月十七日出具之
      甲種診斷證明書－編號：Ａ００１４９８〈診斷：《右前額眉上》皮膚缺損一
      公分乘以○．一公分、《左上臂》瘀傷二公分乘以二公分〉（見臺灣臺北地方
      法院檢察署九十一年度他字第三四號卷第五頁）、同院九十一年一月二十二日
      出具之乙種診斷證明書－編號：００５２８１〈診斷：一、頭部外傷併腦振（
      震）盪。二、左手臂挫瘀傷。〉（見臺灣臺北地方法院檢察署九十一年度他字
      第三四號卷第二十二頁），且經本院向臺北市立中興醫院調取告訴人之病歷表
      加以比對，而核屬相符；至於起訴書雖未載明被告併有腦震盪之傷勢，而選任
      辯護人亦為被告辯護稱：該腦震盪與被告之行為無因果關係云云，然觀乎本院
      調取之前開病歷資料，告訴人係於九十年十二月十六日十九時五分至臺北市立
      中興醫院就醫急診，經診斷出告訴人有右前額眉上皮膚缺損一公分乘以○．一
      公分之頭部外傷，而斯時告訴人即已「主訴」被打「頭暈」，繼而復於九十年
      十二月十八日十四時五十分至臺北市立中興醫院就醫，敘明於「昨天」（九十
      年十二月十七日）開始頭很痛，診斷結果為「Ｂｒａｉｎ  ｃｏｎｃｕｓｓｉ
      ｏｎ（腦震盪）」，經住院治療後於九十年十二月二十一日因病情穩定而出院
      ；再者，於前開乙種診斷證明書上亦載明：「診斷：頭部外傷『併』腦振（震
      ）盪」，足見告訴人所受「腦震盪」之傷害核與被告之毆打行為確有因果關係
      存在無疑。
（三）被告雖執前詞置辯；惟按刑法第二十三條所規定「正當防衛」之要件，必對於
      現在之不正侵害，始能成立，若侵害已過去，或預料有侵害而侵害尚屬未來，
      則其加害行為，自無正當防衛之可言；又正當防衛必須對於現在不法之侵害始
      得為之，侵害業已過去，即無正當防衛可言。至彼此互毆，又必以一方初無傷
      人之行為，因排除對方不法之侵害而加以還擊，始得以正當防衛論。故侵害已
      過去後之報復行為，與無從分別何方為不法侵害之互毆行為，均不得主張防衛
      權（參照最高法院十九年上字第一一七四號、三十年上字第一○四○號判例）
      ，經查：被告於檢察官偵查中已供稱於告訴人打伊之情況下為反擊，而核與前
      開證人戊○○所述相符，一如前述，則告訴人之加害行為或為業已過去者，或
      僅預料有侵害而侵害尚屬未來者；或為無從分別何方為不法侵害之互毆行為，
      揆諸前開判例意旨，自不得主張正當防衛而阻卻違法，是其所辯要無解於其應
      負之罪責。
（四）至於選任辯護人雖提出被告與證人丙○○之電話對話錄音帶及譯文，主張於該
      錄音內容顯示證人丙○○表示證人甲○○於案發時未在場云云，然證人甲○○
      就其目睹被告出拳毆打告訴人一事業於檢察官偵查及本院審理中迭為指證不移
      已如前述；雖於該錄音帶譯文顯示證人丙○○表示證人甲○○未在場云云，而
      證人丙○○於本院審理中亦證稱：「當天下午五、六點告訴人在餐廳裡面一直
      罵，我問他什麼事情，被告叫我不要問，我走到樓下，聽到乒乒乓乓的聲音，
      我往回走，走到樓梯間看到拖鞋飛下來，我看到被告往下走，告訴人的額頭流
      血，我扶她到餐廳裡面，拿衛生紙給她，『我看到甲○○從廚房裡面走出來』
      ，我把告訴人交給他，我到樓下找被告。」（見本院九十一年十一月二十九日
      訊問筆錄），固然依其所述伊係於告訴人受傷害後始見證人甲○○自餐廳走出
      云云，然衡諸斯時爭吵後突發毆打行為之混亂情勢，證人丙○○是否確能全程
      目擊、確認每一位在場之人及其位置本非無疑，況且，證人丙○○亦自承其上
      樓時，被告已往下走，嗣見告訴人之額頭流血，足見證人丙○○並未目擊告訴
      人係如何受傷，其自無從知悉告訴人遭毆打之際證人甲○○是否在場，就此亦
      據其證述無訛（見本院九十一年十月九日訊問筆錄），是證人丙○○所述尚不
      足以影響證人甲○○所為證述之真實性。
（五）綜上所述，被告所辯無非圖卸之詞，自無足採信。
三、從而，本案事證已臻明確，被告犯行洵堪認定，自應依法論科。
四、核被告乙○○所為係犯刑法第二百七十七條第一項之普通傷害罪。移送併辦部分
    （臺灣板橋地方法院檢察署九十一年度偵字第一四六九三號）之併辦意旨所載被
    告乙○○之犯行與起訴部分之犯罪事實核屬同一時、地之傷害行為，為同一案件
    ，本院自應併予審理，附此敘明。爰審酌被告因細故與告訴人滋生嫌隙，且被告
    因受告訴人掌摑之刺激而為本案犯行之犯罪動機、目的、手段、對告訴人造成之
    傷害及其品行、智識程度、犯罪後雖欲與告訴人為和解，然因賠償金額無法合致
    而未果等一切情狀，量處如主文所示之刑，並諭知如易科罰金之折算標準以資懲
    儆。
據上論斷，應依刑事訴訟法第二百九十九條第一項前段，刑法第二百七十七條第一項
、第四十一條第一項前段、罰金罰鍰提高標準條例第一條前段、第二條，判決如主文
。
本案經檢察官蘇揚旭到庭執行職務
中      華      民      國      九十一      年    十二    月   三十一   日
                                      臺灣板橋地方法院刑事第五庭
                                          法  官  陳  鴻  清
右正本證明與原本無異。
如不服本判決，應於判決送達後十日內，向本院提出上訴狀。
                                          書記官  林  蔚  然
中      華      民      國      九十二      年     一     月     三     日
附錄本案論罪科刑法條全文：
刑法第二百七十七條：
傷害人之身體或健康者，處三年以下有期徒刑、拘役或一千元以下罰金。
犯前項之罪因而致人於死者，處無期徒刑或七年以上有期徒刑；致重傷者，處三年以
上十年以下有期徒刑。
